【裁判字號】    95,易,195
【裁判日期】    950831
【裁判案由】    竊盜
【裁判全文】
臺灣花蓮地方法院刑事判決               95年度易字第195號
公  訴  人  臺灣花蓮地方法院檢察署檢察官
被      告  丁○○
            丙○○
                      弄5之1.
                    現於臺灣花蓮監獄另案執行中
上列被告等因竊盜案件，經檢察官提起公訴（95年度偵字第2436
號），本院判決如下：
    主  文
丁○○、丙○○共同攜帶兇器竊盜，累犯，各處有期徒刑捌月。
未扣案之破壞剪壹支，沒收之。
    事  實
一、丁○○曾因肅清煙毒條例案件，經本院判處有期徒刑3年8月
    ，於民國84年8 月12日假釋出獄，又於85年間因麻醉藥品管
    理條例，先後經本院判處有期徒刑6月、3月確定，並撤銷前
    開假釋，接續執行殘刑，於89年10月5 日執行完畢；丙○○
    曾因毒品案件，經本院花蓮簡易庭判處有期徒刑4 月，並與
    其前因違反麻醉藥品管理條例、贓物等案件撤銷緩刑後之殘
    刑接續執行，於93年5 月30日入監執行完畢，均不知悔改。
    二人基於意圖為自己不法所有之犯意聯絡，於94年7 月間某
    日，經由乙○○（所涉罪刑部分，因為前案判決效力所及，
    業經臺灣花蓮地方法院檢察署檢察官為不起訴處分）帶路，
    前往花蓮縣吉安鄉○○村○○○街、永昌街口處，二人持丙○○所有客觀上足供兇器使用之破壞剪1 支（未扣案），竊
    取台灣電力公司花蓮區營業處（以下簡稱台電公司）所有之
    電纜線約240 公尺（重約15公斤）。嗣於同年月26日，經警
    持搜索票搜索丁○○位於花蓮市○○路205巷5號住處，查獲
    上述失竊電纜線（已發還台電公司），始查知上情。
二、案經花蓮縣警察局花蓮分局報告臺灣花蓮地方法院檢察署檢
    察官偵查起訴。
    理  由
一、按被告以外之人於審判外之言詞或書面陳述，除法律有規定
    者外，不得作為證據；又被告以外之人於審判外之陳述雖不
    符刑事訴訟法第159條之1至159條之4等4 條之規定，而經當
    事人於審判程序同意作為證據，法院審酌該言詞陳述或書面
    陳述作成時之情況，認為適當者，亦得為證據；當事人、代
    理人或辯護人於法院調查證據時，知有刑事訴訟法第159 條
    第1 項不得為證據之情形，而未於言詞辯論終結前聲明異議
    者，視為有前項之同意，刑事訴訟法第159條第1 項、第159
    條之5 分別定有明文。查公訴人以證人乙○○、甲○○於警
    詢中之證述為證據，被告丁○○、丙○○於本院言詞辯論終
    結前均未對上開證據表示異議，參照前開說明，前開證據業
    經擬制同意而有證據能力，且經本院審酌證人乙○○、甲○○乃就案情為何作客觀之陳述，並無較不可信之情形，本院
    自得採為證據，應先敘明。
二、訊據被告丁○○、丙○○均矢口否認有何加重竊盜犯行，被
    告丁○○辯稱：伊於94年7 月26日早上要出門時，見到丙○○和乙○○到伊住處來，乙○○將2 包用麻布袋裝的東西放
    在伊之住處後，就出去找他的女朋友「小麗」，丙○○則留
    在伊之住處等乙○○，但等到伊回家時，就發現警察在伊住
    處搜索，伊根本不知道乙○○所拿物品為何，也沒有和丙○○一起去竊取電纜線云云。被告丙○○辯稱：乙○○於94年
    7 月間某日晚上騎乘機車搭載伊，但在半路上乙○○把伊丟
    下，約隔1個多小時後，乙○○拉著3條各約4、5公尺之電纜
    線回來，伊就建議去找丁○○，並將電纜線放在丁○○住處
    外牆壁旁，系爭電纜線並非伊和丁○○一起去竊取的云云。
    經查：
（一）被告丙○○於94年7 月間某日向乙○○表示其經濟困難，
      並詢問可以去哪裡剪電纜線，乙○○乃告知可在花蓮縣太
      昌國小附近剪電纜線，但因被告丁○○沒有找到乙○○所
      述之確切地點，遂由乙○○帶同被告丙○○、丁○○共同
      前往上開地點，並由被告丙○○取出破壞剪及鐵條等物爬
      上電線桿剪取電纜線，乙○○隨即離開等情，業據證人乙○○於本院審理中證述明確（本院卷第75頁以下），衡以
      證人乙○○與被告丙○○、丁○○並無恩怨仇隙，其當無
      設詞誣陷被告丙○○、丁○○，並自陷己罪之可能，堪信
      證人乙○○前開證詞為真實可採。況被告丁○○住處確經
      警搜索查獲電纜線數條，並經台電公司員工甲○○領回一
      情，已據證人甲○○於警詢中證述明確，並有贓物認領保
      管單1 紙附卷可佐，又本案查獲之電纜線均已被裁剪為長
      度相同之一小段電纜線，其中一部份亦業經除去外部絕緣
      體，有現場照片2 幀在卷可稽，衡以被告丙○○於警詢中
      亦供稱：伊有看到被告丁○○在其住處客廳剝電纜線絕緣
      體等語（警卷第19頁），益證證人乙○○上開證詞為真實
      可採，否則被告丁○○又豈有權利處理非其所竊取之電纜
      線？
（二）被告丁○○雖辯稱查獲之電纜線為乙○○與被告丙○○拿
      來暫寄放其住處云云，然查，被告丁○○於94年7 月26日
      警詢中稱：乙○○以剪電纜線轉賣維生，系爭電纜線係乙○○拿來借放伊之住處云云（警卷第6頁），嗣於95年3月
      24日改稱：證人乙○○和被告丙○○一起拿系爭電纜線至
      伊之住處借放云云，其前後供詞不一，已難信其前開所辯
      為真實可採。況依常情，竊取物品之人為避免其犯行外洩
      ，多會謹慎處理其竊取之贓物並無隨意放置之理，然查被
      告丁○○與證人乙○○僅為普通朋友關係，此據證人乙○○於本院審理中證述明白（本院卷第75頁），則上開物品
      若真為證人乙○○所竊取，其當無將竊取之贓物任意借放
      於不熟識之被告丁○○家中，而冒可能遭被告丁○○報警
      查辦風險之可能，被告丁○○前開所辯有悖於常情，並不
      可採。
（三）被告丙○○雖辯稱係乙○○竊取後，伊和乙○○共同騎乘
      機車至被告丁○○住處寄放云云，然查被告丙○○初於警
      詢中供稱：伊不知悉電纜線為何會放置於被告丁○○家中
      ，或許該電纜線為被告丁○○與乙○○共同竊取後，故意
      牽連至伊身上，但伊有見到被告丁○○在其住處客廳處理
      電纜線云云（警卷第18頁），嗣於本院準備程序中則供稱
      ：事實上是某一天伊請乙○○騎車載伊回去，但乙○○把
      伊載到半路，就丟下伊，再回來時已經拉了3 條電線，至
      於為何要寄放被告丁○○家中，係被告盧正茂與乙○○商
      談之結果，伊並不清楚云云（本院卷第36頁），於本院審
      理中則供稱：當天傍晚乙○○騎車把伊放在半路，隔了1
      個多小時後，乙○○拉了3 條電線回來，後來伊就提議去
      被告丁○○家中，剛好被告丁○○不在家，伊和乙○○就
      把電纜線放在被告丁○○住家外之牆壁下云云（本院卷第
      78頁），其就是否知悉被告丁○○家中電纜線之來源、該
      電纜線是否為乙○○所竊取及為何拿至被告丁○○家中寄
      放等情，於每次供述中均有不同版本之陳述，實難信其前
      開所辯系爭電纜線為乙○○所竊取其並未參與竊盜云云，
      為真實可採。況查，一般人若欲竊盜物品，應會希望越少
      人知道越好，以免走漏風聲，而觀以被告丙○○於本院審
      理中供稱：乙○○當時因為女朋友「小麗」不見了，就要
      伊幫忙找，伊上車後並不知道證人乙○○要載伊至何處，
      但半路上又把伊丟下，後來拿回電纜線，伊也沒有問他為
      什麼這麼做，就提議去被告丁○○家中等語（本院卷第78
      頁），則乙○○原意係前往尋找其女友「小麗」，但卻於
      半路上突然改變心意自行前往竊取電纜線，已殊難想像，
      且其不畏懼被告丙○○知悉其竊盜犯行，復持竊得之電纜
      線前往搭載被告丙○○，而被告丙○○亦於不知悉乙○○
      駕車欲往何處辦理何事之情況下，在路旁等待乙○○達1
      個多小時，嗣後亦不詢問乙○○如何取得3 條電纜線，反
      而建議證人乙○○改變其尋找女友「小麗」之初衷，改為
      前往尋找被告丁○○，此均與常情不合，實難遽信其前開
      所辯為真實。
（四）綜上，足認被告丁○○、丙○○確有竊取系爭電纜線之犯
      行，其前開辯稱係乙○○所竊取等語，尚不足採。本案事
      證明確，被告2人犯行堪以認定，應予依法論科。
三、按被告2 人行為後，刑法業於95年7月1日修正施行（下稱新
    刑法），自應依新刑法第2條第1項之規定，定其準據法，合
    先敘明。次按行為後法律有變更者，適用行為時之法律。但
    行為後之法律有利於行為人者，適用最有利於行為人之法律
    ，新刑法第2條第1項本文及但書定有明文。又比較新舊法，
    應綜合罪刑全部之結果（包括共犯、未遂犯、連續犯、牽連
    犯、結合犯以及累犯加重、自首減輕，暨其他法定加減原因
    ，與加減例等一切情形）而為比較；就比較之結果，需為整
    體之適用，不能割裂分別適用各該有利於行為人之法律，最
    高法院著有24年上字第4634號、27年上字第261號判例可資
    參照。查：（一）修正前、後刑法第28條關於共同正犯之規
    定，僅將「實施」修正為「實行」，意在剔除修正該條規定
    所涵蓋之「陰謀共同正犯」及「預備共同正犯」，惟本案被
    告2 人均已實際實施犯罪構成要件，均非陰謀或預備之共同
    正犯，是修正後之新刑法亦非較有利於被告2 人；（二）修
    正前刑法第47條規定：「受有期徒刑之執行完畢，或受無期
    徒刑或有期徒刑一部之執行而赦免後，5 年以內再犯有期徒
    刑以上之罪者，為累犯，加重本刑至2分之1」，新刑法第47
    條第1 項則做適度限縮，僅限於因「故意」再犯罪者，始有
    累犯加重規定之適用，惟本案被告2 人均係故意再犯罪，均
    非上開限縮範圍之效力所及，故新刑法規定並無較有利被告
    2人之處。（三）據上，綜合比較之結果，以被告2人行為時
    之修正前刑法第28條、第47條規定較為有利，自應適用上開
    修正前之規定論處。
四、核被告2 人所為，均係犯刑法第321條第3款攜帶兇器竊盜罪
    。被告2 人間就上開犯行，有犯意聯絡及行為分擔，為共同
    正犯。公訴人雖認被告2人亦涉犯刑法第321條第4款之結夥3
    人竊盜罪嫌，然查證人乙○○帶同被告2 人前往竊盜之地點
    後，隨即離開一情，業據證人乙○○於本院審理中證述明確
    （本院卷第76頁），應認乙○○所為係屬幫助竊盜犯行，此
    外，亦查無其他證據證明證人乙○○與被告2 人間就本案竊
    盜犯行有犯意聯絡或行為分擔，自不能認定被告乙○○為共
    同正犯，公訴人上開認定，容有誤會，本院自應予以更正，
    併此敘明。被告2 人有事實欄所示之前科及執行紀錄，有臺
    灣高等法院被告前案紀錄表2 份在卷可查，被告2人於5年以
    內再犯本件有期徒刑以上之罪，均為累犯，應依修正前刑法
    第47條規定，均加重其刑。爰審酌被告丁○○有毒品之前科
    記錄、被告丙○○有竊盜、毒品、贓物、槍砲等前科記錄，
    有上開刑案紀錄表2 份可參，其等竊取他人物品，破壞社會
    經濟秩序、對被害人造成之損失，及其犯罪後未坦承犯行之
    態度等一切情狀，分別量處如主文所刑。至破壞剪1 支，為
    被告丁○○自其所騎乘之機車置物箱中取出，業據證人乙○○於警詢中證述明確，堪信其為被告丁○○所有，且其為供
    被告2 人犯竊盜罪之工具，雖未扣案，但並無證據證明業滅
    失，應依修正前刑法第38條第1項第2款規定宣告沒收。（按
    ：修正後刑法第38條第1項第2款沒收規定相較於修正前之同
    條項相關規定，係文字上之修正；而沒收係屬從刑之一種，
    從刑應附屬於主刑，除法律有特別規定外，依主刑所適用之
    法律，故本案沒收之規定應適用修正前刑法第38條第1項第2
    款，最高法院95年第8次刑事庭會議可資參照）。
據上論斷，應依刑事訴訟法第299條第1項前段、刑法第2條第1項
前段、第321條第3款，修正前刑法第28條、第47條、第38條第1
項第2款，判決如主文。
本案經檢察官張立言到庭執行職務。
中    華    民    國    95    年    8     月    31    日
                          臺灣花蓮地方法院刑事第二庭
                                審判長法  官  李豫雙
                                      法  官  林韋岑
                                      法  官  俞秀美
以上正本證明與原本無異。
如不服本判決，應於判決送達後10日內，向本院提出上訴狀。
                                      書記官
中    華    民    國   95     年    8     月   31     日
附錄本案論罪科刑之法條：
中華民國刑法第321條
犯竊盜罪而有左列情形之一者，處6月以上、5年以下有期徒刑：
一、於夜間侵入住宅或有人居住之建築物、船艦或隱匿其內而犯
    之者。
二、毀越門扇、牆垣或其他安全設備而犯之者。
三、攜帶兇器而犯之者。
四、結夥三人以上而犯之者。
五、乘火災、水災或其他災害之際而犯之者。
六、在車站或埠頭而犯之者。
前項之未遂犯罰之。


司法院資訊處製作；財團法人民間司法改革基金會備份。
